【裁判字號】    98,交聲,812
【裁判日期】    980609
【裁判案由】    交管條例聲異
【裁判全文】
臺灣板橋地方法院交通事件裁定         98年度交聲字第812號
原處分機關  交通部公路總局臺北區監理所板橋監理站
異  議  人
即受處分人  乙○○
上列異議人因違反道路交通管理處罰條例案件，對於交通部公路
總局臺北區監理所板橋監理站於民國九十八年三月十二日以板監
裁字第裁４１－Ｃ00000000號（原舉發案號：臺北縣政
府警察局九十八年一月十九日北縣警交字第Ｃ00000000
號）所為之裁決處分，聲明異議，本院裁定如下：
    主  文
異議駁回。
    理  由
一、原處分意旨略以：異議人即受處分人乙○○於民國九十八年
    一月十九日上午九時五十五分許，騎乘車號ＣＵＦ－七三六
    號普通重型機車，行經臺北縣三重市○○路○段、自強路口
    處，因有「駕車行經有燈光號誌管制之交岔路口闖紅燈（紅
    燈左轉）」之違規行為，經臺北縣政府警察局三重分局厚德
    派出所員警掣單舉發，並經原處分機關依道路交通管理處罰
    條例第五十三條第一項之規定裁處新臺幣一千八百元罰鍰，
    並依同法第六十三條第一項第三款記違規點數三點。
二、異議意旨略以：當日異議人由新莊出發從中港路走二省道，
    經由中山路再左轉至重陽路三段沿著四段的方向行駛，到重
    陽路三段一百九十二之三號十三樓，為圖一時方便，在重陽
    路三段和自強路交岔口時，未遵循兩段式待轉，就在左轉指
    示號誌燈亮起小心翼翼順著車流迴轉到對向車道旁的萬泰商
    銀，何須騎到自強路再藐視生命闖紅燈穿越大十字路口云云
    。
三、按汽車行駛至交岔路口，其行進、轉彎，應遵守燈光號誌，
    路交通安全規則第一百零二條第一項第一款定有明文。次按
    汽車駕駛人，行經有燈光號誌管制之交岔路口闖紅燈者，處
    新臺幣一千八百元以上五千四百元以下罰鍰，道路交通管理
    處罰條例第五十三條第一項定有明文。汽車駕駛人有道路交
    通管理處罰條例第五十三條之情形之一者，各記違規點數三
    點，同條例第六十三條第一項第三款亦定有明文。又按機器
    腳踏車行駛之車道，應依標誌或標線之規定行駛；無標誌或
    標線者，在已劃分快慢車道之道路，雙向道路得在最外側快
    車道及慢車道行駛；單行道道路得在慢車道及與慢車道相鄰
    之快車道行駛。機器腳踏車行駛至交岔路口，其轉彎，應依
    標誌或標線之規定行駛；無標誌或標線者，應在三快車道以
    上單行道道路，行駛於右側車道或慢車道者，應以兩段方式
    進行左轉彎；行駛於左側車道或慢車道者，應以兩段方式進
    行右轉彎，道路交通安全規則第九十九條第一項第二款、第
    二項第二款分別定有明文。標誌標線號誌設置規則第二百零
    六條第五款亦規定，圓形紅燈顯示之意義：（一）車輛面對
    圓形紅燈表示禁止通行，不得超越停止線或進入路口。（二
    ）車輛面對與圓形紅燈同亮之箭頭綠燈時，得依箭頭綠燈之
    指示行進。（三）在未設行人專用號誌之處，行人面對圓形
    紅燈時，不管有無箭頭綠燈皆禁止通行。又道路交通管理處
    罰條例及道路交通安全規則所稱之「汽車」，依道路交通管
    理處罰條例第三條第八款及道路交通安全規則第二條第一項
    第一款之規定，均包括「機器腳踏車」在內。
四、經查，本件證人即當時現場舉發之值勤員警甲○○於本院調
    查時具結證稱：當時伊是在金融機構的巡邏勤務，伊當時原
    本的位置是在兆豐銀行，和重陽路三段、自強路口距離約三
    十公尺，執行完簽巡邏箱的任務後，就騎上警用機車沿著重
    陽路四段的方向行駛，當時停在重陽路與自強路口交叉口等
    紅燈，伊停在重陽路的外側車道，當時號誌為紅燈，但重陽
    路內側車道可以左轉自強路，伊發現異議人當時就停在重陽
    路和自強路交叉口的中間打左轉燈，和重陽路呈九十度，等
    重陽路左轉自強路的車流經過後，直接轉到重陽路三段，伊
    發現後就馬上迴轉，將異議人攔停在萬泰銀行前，並告知異
    議人違規事由為紅燈左轉，然後依法舉發，當時自強路一段
    往二段方向是紅燈。重陽路內側車道只能行駛汽車，機車應
    該依規定兩段式左轉，當時伊看到的就是異議人已經在停止
    線之外，所以伊並不知道異議人是從何處轉到對向，但是伊
    看到異議人在自強路路口的角度及狀況，異議人並非從內側
    車道迴轉到對向車道，而是從外側車道越過停止線等待重陽
    路左轉自強路的車流經過後，異議人才沿著自強路一段往二
    段方向的左側再左轉到重陽路三段的對向車道，伊當時認為
    異議人是闖自強路的紅燈，並非認為伊是闖重陽路紅燈等情
    （九十八年四月二十四日訊問筆錄）。按燈光號誌之違反，
    其所需之舉證狀態稍縱即逝，除設有感應照相之路口外，事
    後無法還原現場狀態，職是，舉發當時現場之值勤員警自屬
    交通案件之重要證人。參酌員警執行公務時，本身即受有行
    政懲處責任之監督，且其到庭具結作證，更係以刑事責任擔
    保其證言之真實性，本件舉發員警甲○○與異議人間並無何
    身分利害業務關係，當無嫌隙，衡諸情理應無甘冒偽證罪刑
    責風險而故意設詞構陷異議人，且依證人之明確證述，難認
    於本件舉發有誤認燈號之情事，此外亦無任何證據可證其有
    何捏造事實違法取締之不法情事，而異議人亦未就執勤員警
    之舉發有誤提出具體證據以供調查，本院認員警本於維護交
    通秩序、安全職責所為之取締，當屬合法、正確之舉發。
五、查重陽路三段往四段方向與自強路之交叉口內側為禁行機車
    車道，機車於該路段應以兩段式左轉，為異議人所不爭執並
    為證人證述明確，顯然異議人對於機車在上開路口左轉時，
    應在號誌顯示允許直行時先行駛至前方路口之左轉待轉區等
    待左轉，俟該方向號誌顯示允許直行後，再行續駛，以兩段
    方式完成左轉等標誌、標線指示，已然知悉。縱依異議人自
    陳之行駛方向，異議人自重陽路三段外側車道左轉時，當時
    重陽路上燈號為紅燈並列左轉箭頭綠燈等情，復經證人於本
    院訊問時證述在卷，而上開路口既設有機慢車兩段左轉標誌
    及機車左轉待轉區，顯然機車欲自重陽路三段路左轉，應以
    兩段方式完成左轉，是上開燈光號誌雖為圓形紅燈與左轉箭
    頭綠燈並亮，然機車仍應依圓形紅燈之指示禁止通行，而左
    轉箭頭綠燈之作用乃係於紅燈禁止通行之狀態下，另行准許
    汽車左轉，其指示之對象並不包括機慢車，因此異議人騎乘
    機車於上開時間、地點逕行左轉，自屬闖紅燈之違規行為。
六、異議人既確有行經有燈光號誌管制之交岔路口闖紅燈之違規
    事實，從而原處分機關依據道路交通管理處罰條例第五十三
    條第一項、第六十三條第一項第三款、違反道路交通管理事
    件統一裁罰基準表規定，裁處罰鍰一千八百元之處分，並記
    違規點數三點，無任何違誤，其裁決應予維持，本件異議為
    無理由，自應予以駁回。
五、依道路交通管理處罰條例第87條第2 項，道路交通案件處理
    辦法第19條，裁定如主文
中    華    民    國    98    年    6     月    9     日
                     交通法庭  法  官  王偉光
上列正本證明與原本無異。
如不服本裁定，應於裁定送達後五日內敘明抗告理由，向本院提
出抗告狀。
                               書記官  陳宥伶
中    華    民    國    98    年    6     月    10    日


司法院資訊處製作；財團法人民間司法改革基金會備份。
